臺灣板橋地方法院民事判決　　　　　　 100年度訴字第2378號
原　　　告　歐陽昇
被　　　告　王碧霞
上列當事人間請求侵權行為損害賠償事件，經本院刑事庭移送前
來（100 年度簡附民字第322 號），本院於民國100 年12月12日
言詞辯論終結，判決如下：
    主    文
被告應給付原告新臺幣伍萬元，及自民國一００年九月四日起至
清償日止，按年息百分之五計算之利息。
原告其餘之訴駁回。
訴訟費用由被告負擔百分之二，餘由原告負擔。
本判決第一項得假執行。然被告以新臺幣伍萬元為原告供擔保者
，得免為假執行。
    事實及理由
一、原告起訴主張：被告王碧霞與原告歐陽昇係鄰居；其於民國
    （下同）99年10月25日10時許，在臺北縣三重市（現改制為
    新北市三重區○○○街75巷16號1 樓外，不特定人得自由經
    過之樓梯口公共場所，因歐陽昇偕同水電技工林金發向其說
    明裝設獨立電錶及分攤費用之事，認歐陽昇等人裝設獨立電
    錶之收費過高，心生不滿，竟基於侮辱之犯意，當場以臺語
    辱罵歐陽昇「幹你娘」、「奧少年、破少年」、「垃圾」等
    語，而以此方式，侮辱歐陽昇。被告上開對原告言語辱及
    攻擊，縈繞於耳，貶抑原告人格尊嚴及社會評價，更甚者辱
    及先母，實屬不可原諒，而被告以不識字，堅不道歉認錯，
    其行為業已嚴重侵犯原告之人格權。爰依侵權行為損害賠償
    請求權，請求被告賠償非財產上損害及回復名譽之適當處分
    ，並聲明：被告應給付原告新臺幣（下同）300 萬元，及
    自起訴狀繕本送達翌日起至清償日止，按年息5%計算之利息
    。第一項聲明原告願供擔保請准宣告假執行。
二、被告則以：被告只有罵「幹你娘」，其餘都沒有罵，被告沒
    有讀書，對原告口出穢言，僅此一次，如何會造成原告如此
    大的傷害性，且發生至今已將近一年的時間，被告之女兒已
    向原告致歉，且原告請求之慰撫金亦屬過高等語置辯，並聲
    明求為：駁回原告之訴；如受不利益之判決，願供擔保
    請准宣告免為假執行。
三、本院得心證之理由：
  (一)原告主張被告於99年10月25日10時許，有上述公然侮辱之行
    為等情，核與目擊證人林金發證述被告當場以臺語辱罵告訴
    人「幹你娘」、「奧少年、破少年」、「垃圾」等情相符，
    ，並經本院依職權調閱本院100 年度簡字第5659號全卷卷宗
    ，核閱無誤；又被告前確有上揭行為之事實，亦經本院刑事
    庭以100 年度簡字第5659號審理結果，認被告係觸犯刑法第
    第309 條第1 項之公然侮辱罪，判處罰金3 千元確定，此亦
    有上開刑事簡易判決1 件在卷可憑，復為被告所不爭執，應
    認為真實。
  (二)按因故意或過失，不法侵害他人之權利者，負損害賠償責任
    ；損害賠償，除法律另有規定或契約另有訂定外，應以填補
    債權人所受損害及所失利益為限；不法侵害他人之身體、健
    康、名譽、自由、信用、隱私、貞操，或不法侵害其他人格
    法益而情節重大者，被害人雖非財產上之損害，亦得請求賠
    償相當之金額，民法第184 條第1 項前段、第216 條第1 項
    、第195 條第1 項前段分別定有明文。查被告對原告所為如
    前述之辱罵言語，依一般社會通念，其行為足以使原告於社
    會上之評價受到貶損，原告就此自受有精神上痛苦。是原告
    主張名譽權及其他人格法益受損害而情節重大，而依侵權行
    為之法律關係，請求被告為損害賠償，自無不合。
  (三)查原告為大學畢業，目前從建築業工作，平均每月薪水為5
    、6 萬元，存款約200 萬元，已婚無小孩，依本院職權調得
    之稅務電子閘門財產所得調件明細表顯示其名下無不動產；
    被告係小學畢業，惟被告陳稱其實並未念書，名下有不動產
    1 間，現存款約100 萬元，有一些股票，該不動產1 樓現租
    予污水處理廠，月租金為2 萬多元，目前已退休，沒有工作
    ，之前是做雜貨店，有6 個小孩，業據兩造分別陳明在卷，
    並有本院依職權調得之稅務電子閘門財產所得調件明細表可
    稽。本院審酌兩造之上開教育程度、身分、社會地位、資力
    、健康狀況、被告加害情形及原告所受名譽損害及安全危害
    程度等一切情狀，認為本件原告請求精神慰撫金300 萬元，
    尚屬過高，應以5 萬元為適當，原告逾此數額之請求，不應
    准許。
四、綜上所述，被告於前揭時、地為上開不法之言論，業已侵害
    原告之名譽權，原告依侵權行為之規定，請求被告給付原告
    50,000元之精神慰撫金，及自起訴狀繕本送達被告翌日即
    100 年9 月4 日起至清償日止，按年息5 ％計算之法定遲延
    利息，為有理由，應予准許；逾上開範圍之請求，為無理由
    ，應予駁回。
五、末按所命給付之金額或價額未逾50萬元之判決，法院應依職
    權宣告假執行，民事訴訟法第389 條第1 項第5 款定有明文
    ，本件就原告勝訴部分，被告應給付之金額既未逾50萬元，
    爰依職權宣告假執行。又被告既陳明願供擔保，請准宣告免
    為假執行，經核並無不合，併諭知如主文第4 項所示。
六、據上論結：原告之訴為一部有理由，一部無理由，依民事訴
    訟法第79條、第389 條第1 項第5 款、第392 條第2 項，判
    決如主文。
中    華    民    國  100     年    12    月    30    日
                  民事第三庭    法  官  吳幸娥
以上正本係照原本作成
如對本判決上訴，須於判決送達後20日內向本院提出上訴狀。如
委任律師提起上訴者，應一併繳納上訴審裁判費。
中    華    民    國   100    年    12    月    30    日
                                書記官  溫婷雅